【裁判字號】    98,交聲,299
【裁判日期】    981130
【裁判案由】    聲明異議
【裁判全文】
臺灣臺南地方法院交通事件裁定     98年度交聲字第299號
移送機關    交通部公路總局嘉義區監理所臺南監理站
異議人即
受處分人    甲○○
上列受處分人因違反道路交通管理處罰條例案件，對於交通部公
路總局嘉義區監理所臺南監理站民國98年3月5日所為之裁決處分
（處分案號：嘉監南字第裁74-Z00000000號），聲明異議，本院
裁定如下：
    主  文
原處分關於罰鍰新台幣參仟元部分撤銷。
上開撤銷部分，甲○○不罰。
    理  由
一、本件原處分意旨略以：受處分人即異議人甲○○（下稱異議
    人）於民國（下同）98年1月17日9時26分許，駕駛車牌號碼
    6N-7863號自用一般小貨車，行經國道一號南下295.9公里處
    時，因該貨車限乘2人卻搭載4人，超過規定人數，及未攜帶
    駕駛執照行駛公路等違規行為，遭國道公路警察局第四警察
    隊（下稱舉發機關）員警當場予以攔停製單舉發，嗣經交通
    部公路總局嘉義區監理所臺南監理站（下稱移送機關），以
    其違規事實明確，乃依道路交通管理處罰條例第25條第1項
    第3款及第30條第1項第5款之規定，合計裁處罰鍰新臺幣3,3
    00元之罰鍰。
二、本件異議意旨略以：
  (一)異議人於上開時、地遭駕車未隨身攜帶駕駛執照一節，並無
    意見。
  (二)至於遭舉發違規超載，則聲明不服，蓋：查獲時，駕駛室人
    數僅2人，並未超過規定。而當時車廂內之人員雖有2人，但
    因異議人服務於公營事業台灣電力公司輸變電工程處南區施
    工處，所駕駛之上開小貨車為該機構工程用小貨車，車上撘
    乘之人數僅2人，並未超過8人，且均為該機構工程人員，並
    均身穿工作服且配帶有機構之識別證，完全符合道路交通安
    全規則第86條第1項第2款之規定，為此，聲明異議，請求撤
    銷該部分之處分。
三、移送機關指稱異議人所駕駛之車輛於上開時、地，有貨車駕
    駛室乘車人數超過規定之違規行為，固有內政部警政署國道
    公路警察局98年1月17日公警局交字第Z00000000號舉發違反
    道路交通管理事件通知單1份附卷可參，惟異議人辯稱當時
    駕駛室僅有2人，至於車廂內另搭載2人，符合道路交通安全
    規則第86條第1項第2款之規定，並未違規等語。經查：
  (一)異議人所駕駛之上開貨車於上開時、地遭警攔停時，當時駕
    駛室之乘車人數為2人，均身著制服，後方車廂內則搭載2人
    ，1人身穿制服、另一人身穿便服，駕駛室與後方車廂中間
    擺放有黃色安全帽2頂，駕駛座之左前車門上漆有「台灣電
    力公司輸變電工程處南區施工處」、「限乘：2人」字樣，
    異議人當場出示行車執照上載：「駕駛室座位：2人」，業
    經舉發機關以98年6月9日公警四交字第0980471531號函檢
    附錄影光碟1份附卷可參。
  (二)按汽車裝載時，有小客車前座或貨車駕駛室乘人超過規定人
    數者，處汽車駕駛人新臺幣三千元以上九千元以下罰鍰，並
    責令改正或禁止通行，道路交通管理處罰條例第30條第1項
    第5款定有明文。因此，僅有貨車駕駛室乘人超過規定人數
    者，始為上開法條之規範對象。然異議人所駕駛之上開貨車
    ，於上開時、地遭舉發時，當時駕駛室之乘車人數為2人，
    已如前述，並未超過規定之人數2人，舉發機關遽引上開規
    定予以舉發，顯有誤用法條之違誤。
  (三)至於上開貨車當時駕駛室後方車廂內雖尚附載2人，然按貨
    車必須附載隨車作業人員者，除駕駛人外，工程或公用事業
    機構人員，佩帶有服務單位之證章或其他明顯識別之標記者
    ，搭乘大貨車不得超過二○人，小貨車不得超過八人，並須
    隨時注意行車安全，道路交通安全規則第86條第1項第2款定
    有明文。查，異議人所駕駛之上開貨車身車上漆有「台灣電
    力公司輸變電工程處南區施工處」字樣，且駕駛人與車內其
    他2位乘客均身穿同樣之工作制服，僅1位乘客身穿便服，已
    如前述，依前開特徵，應足資識別駕駛人與車內其他2位身
    穿制服之人員，係屬台灣電力公司輸變電工程處南區施工處
    之公用事業機構人員。且若當日車內人員，非執行業務，焉
    有大多數人員均身穿工作制服，並在非騎乘機車之狀況下，
    車內尚擺放有工作所需之黃色安全帽之必要？因此，異議人
    辯稱其當時應必須附載隨車作業人員，始於車廂內搭載2位
    同事，依道路交通安全規則第86條第1項第2款之規定，並未
    違法一節，自堪採信。
四、綜上所述，異議人於上開時、地駕駛上開車輛，並未有貨車
    駕駛室乘車人數超過規定之違規行為，且駕駛室後方車廂內
    附載2人，亦符合道路交通安全規則第86條第1項第2款之規
    定，移送機關未予詳查，遽依道路交通管理處罰條例第30條
    第1項第5款予以裁罰，自有未洽，自應由本院將原處分裁處
    罰鍰新台幣參仟元部分予以撤銷，並就該部分為異議人不罰
    之諭知，始為適法。
五、據上論結，應依道路交通管理處罰條例第87條第2項、道路
    交通案件處理辦法第20條前段，裁定如主文。
中    華    民    國    98    年    11    月    30    日
                     交通法庭   法  官   陳淑勤
以上正本證明與原本無異。
如不服本裁定，應於送達後5日內，向本院提出抗告狀。
                                書記官   謝國欽
中    華    民    國    98    年    11    月    30    日


司法院資訊處製作；財團法人民間司法改革基金會備份。
